最高法院刑事判決　　　　　　　一○○年度台上字第二七九號
上　訴　人　00000000A.
選任辯護人　潘秀華律師
上列上訴人因家暴妨害性自主等罪案件，不服台灣高等法院中華
民國九十八年四月二十八日第二審判決（九十八年度上訴字第二
九六號，起訴案號：台灣新竹地方法院檢察署九十七年度偵字第
三五０號），提起上訴，本院判決如下：
    主  文
上訴駁回。
    理  由
按刑事訴訟法第三百七十七條規定，上訴於第三審法院，非以判
決違背法令為理由，不得為之。是提起第三審上訴，應以原判決
違背法令為理由，係屬法定要件。如果上訴理由書狀並未依據卷
內訴訟資料，具體指摘原判決不適用何種法則或如何適用不當，
或所指摘原判決違法情事，顯與法律規定得為第三審上訴理由之
違法情形，不相適合時，均應認其上訴為違背法律上之程式，予
以駁回。本件原判決以上訴人00000000A 妨害性自主部分犯行明
確，因而撤銷第一審該部分之科刑判決，改判論處上訴人對於心
智缺陷之人犯強制性交罪刑。已綜合卷內全部證據資料，詳加審
酌論斷，從形式上觀察，並無判決理由違背法令之情形存在。而
證據之取捨及事實之認定，為事實審法院之職權，茍其判斷無違
經驗法則或論理法則，即不能任意指為違法。原判決論處上訴人
上開罪刑，係依憑證人即告訴人乙女由社會工作人員陪同於第一
審所為之證述，並經第一審當庭以男、女布偶娃娃模擬：上訴人
進入其房間用身體壓住乙女、脫乙女衣服、用嘴巴咬乙女乳頭、
用手指插入乙女陰道等情節，前後相符、一致，乙女於案發後，
最初求助之證人王ＯＯ於第一審證稱：「案發當日．．告訴人乙
女有去教會找我，告訴人就是一直哭、一直抖，都陳述不出來哭
泣原因，我就牽告訴人的手，而且抱住告訴人一起禱告」（見第
一審卷第四０頁最末行至第四一頁第一行，第四六頁第六行），
乙女於案發後，其母帶往竹東榮民醫院驗傷，該醫院於民國九十
六年十月二十五出具之受理疑似性侵害事件驗傷診斷書有「二側
乳頭附近有咬傷」之記載，及馬偕紀念醫院新竹分院之病歷資料
、被害人案發後出現創傷後壓力症候群之精神評估鑑定等證據，
認上訴人犯行明確已詳述證據取捨之心證理由，此項判斷並無悖
經驗法則及論理法則，並無上訴意旨所指，原判決認定「發抖」
之事實與卷證資料不符，或以「哭泣」推測本件犯罪事實之違法
。又原判決以「犯罪地點為一樓到三樓之建築，且係在被害人乙
女所居住之房間發生，地點私密，時間短暫，證人未聽聞目睹，
亦不能作為被告有利之證據。」已說明未採證人劉ＯＯ、曾ＯＯ
證詞之理由，上訴意旨指摘原判決理由不備，即非有據。再依原
判決所載理由，主要係採乙女及王ＯＯ偵查及審判中之證述作為
認定犯罪事實之依據，原判決誤引刑事訴訟法第一百五十九條之
一第一項、第二項作為證人警詢筆錄有證據能力之依據，雖有未
洽，然除去上開部分，於原判決主旨並無影響，自不得執為適法
之第三審上訴理由。原判決理由記載乙女「能清楚對答、口語表
達能力尚佳」「對事物瞭解及口語表達能力均不致於影響其指訴
之真實性」，係就乙女雖領有中度智障之殘障手冊，就其庭訊當
時表現所為之判斷，並非指乙女的心智與一般正常之人相當；又
原判決以馬偕紀念醫院新竹院區精神科性侵害案件被害人之處遇
報告，就乙女為心理衡鑑，判定乙女整體智能表現屬中度智能障
礙範圍（見原判決理由第六頁第十一行以下），因而適用刑法第
二百二十二條第一項第三款論處上訴人罪刑。俱依卷存證據資料
，詳予論敘說明，尚非憑空揣測，核無適用法則不當之違誤。此
外，上訴意旨置原判決所為論斷於不顧，徒憑己意，就屬原審採
證認事職權之適法行使，及原判決已經調查說明事項，徒憑己見
，指摘為違法，自非適法之第三審上訴理由。應認本件上訴違背
法律上之程式，予以駁回。又原判決依刑法第三百零五條論處罪
刑部分，係屬刑事訴訟法第三百七十六條第一款，經第二審判決
不得上訴第三審之案件。上訴人一併提起上訴，其此部分之上訴
為不合法，併予駁回。
據上論結，應依刑事訴訟法第三百九十五條前段，判決如主文。
中    華    民    國  一○○  年    一    月   十三   日
                      最高法院刑事第九庭
                          審判長法官  石  木  欽  
                                法官  洪  佳  濱  
                                法官  韓  金  秀  
                                法官  段  景  榕  
                                法官  周  煙  平  
本件正本證明與原本無異
                                      書  記  官  
中    華    民    國  一○○  年    一    月   十七   日
                                                       s